【裁判字號】    96,訴,445
【裁判日期】    970317
【裁判案由】    第三人異議之訴
【裁判全文】
臺灣板橋地方法院民事判決               96年度訴字第445號
原      告  丙○
訴訟代理人  陳德聰律師
被      告  甲○○
訴訟代理人  李義忠律師
上列當事人間請求第三異議之訴事件，本院於民國97年3 月3 日
言詞辯論終結，判決如下：
    主  文
原告之訴及假執行之聲請均駁回。
訴訟費用由原告負擔。
    事實及理由
一、按訴狀送達後，原告不得將原訴變更或追加他訴，但因情事
    變更而以他項聲明代最初之聲明者，不在此限，民事訴訟法
    第255 條第1 項第4 款定有明文。查被告將原告所有坐落臺
    北縣五股鄉○○路○ 段52巷15-13 、15-16 、15-18 、15-1
    9 號（以下簡稱：系爭房屋）等未辦保存登記建物4 棟，指
    封為債務人丁○○所有，聲請鈞院民事執行處以93年度民執
    宿字第34150 號查封拍賣，經鈞院民事執行處於民國（下同
    ）96年3 月28日下午分別將15-13 號（甲標）以新台幣（下
    同）60萬9 千元拍定予盧為男，15-16 號（乙標）以111 萬
    9 千元拍定予陳春枝，15-18 號（丙標）以32萬9 千9 百元
    拍定予施來興，15-19 號（丁標）以52萬9 千元拍定予盧為
    男，致陷原告訴請鈞院撤銷前揭甲、乙、丙、丁4 棟標的所
    為之強制執行程序，已陷於付不能等情事變更，原告爰將訴
    之聲明變更請求被告應給付原告2,586,900 元及自96年3 月
    29日起至清償日止，按週年利率5%計算之利息，合於前揭法
    條規定，應予准許。
二、本件原告主張：按因故意或過失，不法侵害他人之權利者，
    負損害賠償責任。故意以背於善良風俗之方法，加損害於他
    人者亦同。違反保護他人之法律，致生損害於他人者，負賠
    償責任。民法第184 條定有明文。查被告誤將原告所有系爭
    房屋等未辦保存登記建物4 棟，指稱係其債務人丁○○所有
    而指封，並經鈞院民事執行處於民國96年3 月28日拍定，拍
    定總價共計2,586,900 元，上開金額客觀上可認系爭房屋之
    價額，即原告所受之損害額。從而原告爰依侵權行為損害賠
    償之法律關係，請求被告負損害賠償責任。並聲明：(一)被告
    應給付原告2,586,900 元，及自96年3 月29日起至清償日止
    ，按週年利率5%計算之利息。(二)原告願供擔保，請准宣告假
    執行。
三、被告則以：經查，被告認系爭房屋係債務人丁○○所有，無
    非係參酌如下情事：
  １、原告於95年6 月14日向鈞院93年度執字第34150 號強制執
      行事件陳報「臺北縣五股鄉○○路○ 段52巷15-13 號、15
      -16 號、15-18 號、15-19 號是債務人丁○○所有，由丁○○出租他人，因租金稅捐，借名陳報人丙○訂定租約，
      實際收取租金是債務人丁○○本人」等語，而上開陳報所
      述內容核與原告於鈞院89年度訴字第1331號、90年度訴字
      第237 號案，主張地主陳同意5 名兒子在更寮小段2
      地號土地分別建屋自住或出租等語相符。
  ２、訴外人戊○○於95年6 月12日向鈞院93年度執字第34150
      號強制執行事件呈報「五股鄉○○路○ 段52巷15-13 號、
      15-1 6號、15-18 號、15-19 號4 棟房屋，係由丁○○於
      75年間向其父陳借用更寮小段2 地號土地所搭建」等
      語，而訴外人戊○○始終居住當地，其父財務事務及陳重
      江身後財務均由戊○○處理，其就債務人丁○○分管土地
      及建屋事宜瞭若指掌，清楚系爭土地上建屋使用之情況，
      則戊○○上開呈報內容自屬真實。
  ３、訴外人乙○○於88年8 月10日向鈞院86年度民執字第3366
      號強制執行事件陳明「同巷52巷15-16 號違章建築，為我
      五弟即債務人丁○○住所房舍，為丁○○所建造，丁○○
      所有。左、右兩側房屋為52巷15-13 、15-14 、15-15 、
      15-16 、15-17 、15-18 、15-19 號違章廠房，均為債務
      人丁○○同時建造之同棟鐵厝廠房，為債務人丁○○所有
      ，應予以拍賣，償還本件先父之債務」等語，而訴外人乙○○身為繼承人之一，其對於娘家事務十分關心，上開陳
      明內容自足採信。
      綜上所述，系爭房屋既為債務人丁○○所有，被告依強制
      執行程序行使權利之行為，自無任何所謂侵害原告所有權
      之故意或過失。
四、原告主張前揭事實，固據提出78年10月28日及79年6 月21日
    前後拍攝之空照圖示、82年8 月21日拍攝之空照圖示、台北
    縣稅捐稽徵處新莊分處房屋課稅現值核計表門牌15-13 、15
    -16 、15-18 、15-194戶之影本、台灣板橋地方法院檢察署
    89年度偵字第16980 號詐欺案件之不起訴處分書及台灣高等
    法院檢察署91年度上聲議字第2212號駁回再議處分書影本、
    鈞院民事執行處96年1 月16日板院輔93年度執宿字第34150
    號通知影本各1 份為證，惟為被告所否認，並以前揭前詞資
    為抗辯。是本件應審酌者，乃為被告指封系爭房屋等未辦保
    存登記建物4 棟，為債務人丁○○所有之行為，是否有故意
    或過失，被告是否因此須負損害賠償之責任？
五、按因故意或過失不法侵害他人權利者，負損害賠償責任；又
    當事人主張有利於己之事實者，就其事實有舉證之責任，民
    法第184 條第1 項前段、民事訴訟法第277 條分別定有明文
    ，是侵權行為係以有故意或過失不法侵害他人之權利為成立
    要件，本件原告係主張依侵權行為之法則請求被告賠償損害
    ，自應就被告指封系爭房屋等未辦保存登記建物4 棟，為債
    務人丁○○所有之行為，是否有故意或過失之事實負舉證之
    責。又所謂故意係指行為人對於構成侵權行為之事實，明知
    並有意使其發生或預見其發生，而其發生並不違背其本意，
    始足當之；而過失之有無，則應以是否怠於善良管理人之注
    意義務為斷，茍非怠於此種注意，即不得謂有過失。經查：
    原告於95年6 月14日向本院93年度執字第34150 號強制執行
    事件，陳報「臺北縣五股鄉○○路○ 段52巷15-13 號、15-1
    6 號、15-18 號、15-19 號是債務人丁○○所有，由丁○○
    出租他人，因租金稅捐，借名陳報人丙○訂定租約，實際收
    取租金是債務人丁○○本人」等語，此有該民事陳報狀附卷
    可參；又訴外人即丁○○之兄戊○○於95年6 月12日向本院
    93年度執字第34150 號強制執行事件陳報「五股鄉○○路○
    段52巷15-13 號、15-1 6號、15-18 號、15-19 號4 棟房屋
    ，係由丁○○於75年間向其父陳借用更寮小段2 地號土
    地所搭建」等語，此有該民事呈報狀附於本院93年度執字第
    34150 號強制執行卷宗可參；另訴外人即丁○○之姐乙○○
    於88年8 月10日向本院86年度民執字第3366號強制執行事件
    陳明「同巷52巷15-16 號違章建築，為我五弟即債務人丁○○住所房舍，為丁○○所建造，丁○○所有。左、右兩側房
    屋為52巷15-13 、15 -14、15-15 、15-16 、15-1 7、15-1
    8 、15-19 號違章廠房，均為債務人丁○○同時建造之同棟
    鐵厝廠房，為債務人丁○○所有，應予以拍賣，償還本件先
    父之債務」等語，此有該民事答辯狀附於本院93年度執字第
    34150 號強制執行卷宗可參。是被告因原告於95年6 月14日
    向本院93年度執字第34150 號強制執行事件，所為陳報狀、
    訴外人即丁○○之兄戊○○於95年6 月12日向本院93年度執
    字第34150 號強制執行事件，所為民事呈報狀及訴外人即丁○○之姐乙○○於88年8 月10日向本院86年度民執字第3366
    號強制執行事件，所為民事答辯狀，均陳報「臺北縣五股鄉
    ○○路○ 段52巷15-13 號、15-1 6號、15-18 號、15-19 號
    是債務人丁○○所有」等語，始指封系爭房屋等未辦保存登
    記建物4 棟，為債務人丁○○所有，並進行拍賣程序，則被
    告指封系爭房屋等未辦保存登記建物4 棟，為債務人丁○○
    所有，並進行拍賣程序，顯有正當理由，並未欠缺善良管理
    人之注意義務，自難謂被告有何故意或過失，被告自不負損
    害賠償之責任。足見被告之抗辯，堪以採信，自難認原告主
    張之事實為真正。
六、從而，原告依侵權行為損害賠償之法律關係，請求被告應給
    付原告2,586,900 元，及自96年3 月29日起至清償日止，按
    週年利率5%計算之利息，為無理由，應予駇回。又原告之訴
    ，既經駁回，其假執行之聲請，亦失所附麗，應併予駁回。
七、本件事證已臻明確，兩造其餘攻擊防禦方法及舉證，核與本
    件結果無影響，爰不一一論述，併此敘明。
八、結論：原告之訴為無理由，依民事訴訟法第78條，判決如主
    文。
中    華    民    國    97    年    3     月    17    日
                  民事第二庭    法  官  許麗華
以上正本係照原本製作。
如對本判決上訴，須於判決送達後20日內，向本院提出上訴狀。
中    華    民    國    97    年    3     月    18    日
                                書記官  蕭佩宜


司法院資訊處製作；財團法人民間司法改革基金會備份。
